【裁判字號】    89,易,50
【裁判日期】    900712
【裁判案由】    詐欺
【裁判全文】
臺灣臺東地方法院刑事判決                            八十九年度易字第五號
    公  訴  人  臺灣臺東地方法院檢察署檢察官
    被      告  丁○○
                甲○○
    共      同
    選任辯護人  王丕衍
右列被告因詐欺案件，經檢察官提起公訴（八十八年度偵字第一二五四號），本院判
決如左：
    主  文
丁○○共同以詐術得財產上不法之利益，處有期徒刑壹年貳月。
甲○○共同以詐術得財產上不法之利益，處有期徒刑陸月，如易科罰金，以參佰元折
算壹日。
    事  實
一、丁○○、甲○○明知自己財務狀況不佳，並無償債之能力，二人竟共同基於意圖
    為自己不法所有之犯意聯絡，於民國（下同）八十七年十二月初，至臺東市○○
    街七十六巷十號丙○○住處，向丙○○、戊○○○等人佯稱願以新臺幣（下同）
    一千二百五十萬元之總價，購買丙○○、乙○○、戊○○○、楊哲峰在宏彰營造
    有限公司之部分股權，使丙○○等人信以為真，遂於同年十二月九日與丁○○簽
    訂股權讓渡書，雙方約定簽訂本約時由丁○○給付五十萬元，餘款則須於八十八
    年一月十五日前付清。嗣由甲○○簽立發票日為八十七年十二月十八日，面額一
    千二百萬元之本票以供擔保。後丁○○、甲○○又詐稱以尚未完成貸款手續為由
    ，請求延至八十八年三月十五日前付款，使丙○○等人誤信丁○○、甲○○二人
    有交易誠意及支付能力，陷於錯誤而於八十七年十二月二十八日將股權移轉予甲○○，以取得經營權。丁○○、甲○○旋即以宏彰營造有限公司之名義大量簽發
    支票，嗣因存款不足支票退票三次，於八十八年四月二十三日，經臺東縣票據交
    換所通知拒絕往來，二人隨即逃避無蹤，丙○○等人始知受騙。
二、案經被害人丙○○、乙○○、戊○○○訴請臺灣臺東地方法院檢察署檢察官偵查
    起訴。
    理  由
一、訊據被告丁○○、甲○○固坦承向丙○○等人購其宏彰營造有限公司股權等情不
    諱，惟矢口否認有何共同詐欺犯行，被告丁○○辯稱：餘款一千二百萬元係承擔
    宏彰公司向銀行貸款債務，並非實際支付賣方云云；另被告甲○○則辯稱：伊僅
    係人頭，內部情形並不了解云云。然查：
  （一）被告二人係以一千二百五十萬元總價，向丙○○等人購買股權，其中五十萬
        元係於訂約時交付，餘款一千二百萬元並約定八十八年一月十五日前付款等
        情，業據告訴人丙○○迭於偵查中及本院審理時指訴綦詳，並有甲○○開具
        之面額一千二百萬元本票影本在卷可考，另有股權讓渡書一份附卷可稽，經
        核該讓渡書四條第一款載有：於簽訂本約時，乙方（丁○○）支付甲方新台
        幣五十萬元整；又第六條亦明確載明：甲方（丙○○等人）應負責繳納稅籍
        移轉前之各項稅金、應付帳款、債務。又該讓渡書後所附之承諾書亦明確記
        載：立承諾書人丁○○言明承購宏彰營造有限公司，訂合約訂金五十萬元正
        ，另餘額一千二百萬元正，於三十五天為期限，民國八十八年一月十五日前
        付餘款，以現金付此餘款．．，此亦有八十七年十二月九日之承諾書在卷可
        憑，且證人楊淑麗即雙方委託辦理股權轉讓之人亦證稱：「因原本的股權讓
        渡書只有載明訂金五十萬，並未說明後續款項交付的日期，所以才寫承諾書
        ，就此部分要件加以載明。」（參照本院卷第一二五頁），是被告丁○○辯
        稱餘款一千二百萬元係承擔宏彰公司向銀行貸款債務云云，顯屬無稽，不足
        採信。
  （二）又丁○○財務狀況不佳，並無償債能力，於八十八年二月一日、二月四日均
        有退票記錄，且依金融聯徵中心之資料，丁○○於八十三年一月七日即被列
        為拒絕往來戶，此有八十八年三月二十六日中國農民銀行之徵信調查報告在
        卷可參（參照本院卷第一六五頁），另甲○○於八十八年二月一日、二月四
        日亦有退票記錄，且無不動產，此亦有上揭中國農民銀行之徵信調查報告、
        南區國稅局之高縣資字第九ＯＯ一五七三一號函可證（參照本院卷第一八六
        頁、一九五頁），是被告二人已無資力，猶交付所簽發之一千二百萬元之鉅
        額本票予告訴人，憑以取信於告訴人，使告訴人陷於錯誤，渠二人詐欺之犯
        意甚明。
  （三）被告甲○○於八十七年十二月九日簽訂股權讓渡書時，均與丁○○在場，業
        據告訴人丙○○及證人楊淑麗證述在卷（參照本院卷第一Ｏ一、一二四頁）
        ，並開立一千二百萬元之本票予告訴人，此亦有編號ＣＨ－Ｎ000000
        0號之本票影本在卷，其後並登記為宏彰營造有限公司之負責人，有高雄市
        政府營利事業登記證、宏彰營造有限公司董事、股東名單、宏彰營造有限公
        司章程修正對照表可據，是其與被告丁○○間有行為分擔及犯意聯絡亦堪認
        定，其辯稱伊僅人頭、不了解情形云云，顯為卸責之詞，不足採信。
  （四）被告二人請求展延清償一千二百萬元債務之期限至三月十五日後，旋即以宏
        彰公司負責人甲○○名義大量簽發支票，嗣因存款不足退票，被列為拒絕往
        來戶，此有增訂協議承諾書、八十八年四月二十三日中國農民銀行拒絕往來
        通知、中國農民銀行八十八年六月二十三日（八八）農高（贏）第一二七九
        號函、臺灣中小企業銀行仁大分行八十八年六月十日八八仁大字第Ｏ一二三
        七號函可證，其後被告二人即避不見面，致告訴人求償無門，凡此益徵被告
        顯然有不法所有之犯意至明。綜上所述，參互印證，本件事證已臻明確，是
        被告二人所辯，均要屬事後卸飾之詞，不足採信，其犯行堪以認定，應依法
        論科。
三、核被告丁○○、甲○○所為，均係犯刑法第三百三十九條第二項之詐欺得利罪。
    被告二人間就前述犯行，有犯意之聯絡及行為之分擔，均為共同正犯。另查被告
    行為後，刑法第四十一條將原「犯最重本刑為三年以下有期徒刑以下之刑之罪，
    而受六月以下有期徒刑或拘役之宣告，因身體、教育、職業或家庭之關係，執行
    顯有因難者，得以一元以上三元以下折算一日，易科罰金」之規定，於九十年一
    月四日修正為刑法第四十一條第一項前段，修正後之新規定為「犯最重本刑為五
    年以下有期徒刑以下之刑之罪，而受六月以下有期徒刑或拘役之宣告，因身體、
    教育、職業、家庭之關係或其他正當事由，執行顯有因難者，得以一元以上三元
    以下折算一日，易科罰金」，上開修正後之新規定已於九十年一月十日經總統公
    布，而於同年一月十二日生效施行，是被告行為後法律已有變更，經比較新舊法
    之結果，以修正後之新規定對被告較為有利，應依刑法第二條第一項前段之規定
    ，適用裁判時即修正後之刑法第四十一條第一項前段之規定，附此敘明。爰審酌
    被告二人犯罪動機、目的、手段、詐得利益之價值甚鉅、告訴人等所受之損害，
    迄今仍尚未與告訴人達成民事和解及犯後態度等一切情狀，分別量處如主文所示
    之刑。被告甲○○部分並諭知易科罰金之折算標準。
據上論斷，應依刑事訴訟法第二百九十九條第一項前段，刑法第二條第一項前段、第
二十八條、第三百三十九條第二項、修正後第四十一條第一項前段，罰金罰鍰提高標
準條例第一條、第二條，判決如主文。
本案經檢察官林俊峰到庭執行職務。
中    華    民    國      九十      年        七      月      十二      日
                                臺灣臺東地方法院刑事庭
                                    法  官  廖  建  彥
右正本證明與原本無異。
如不服本判決，應於送達後十日內，向本院提出上訴狀（須附繕本）。
「切勿逕送上級法院」
                                    書記官  陳  美  鄉
中    華    民    國      九十      年        七      月      十二      日
附記：
中華民國刑法第三百三十九條第二項：
意圖為自己或第三人不法之所有，以詐術使人將本人或第三人之物交付者，處五年以
下有期徒刑、拘役或科或併科一千元以下罰金。
以前項方法得財產上不法之利益或使第三人得之者，亦同。
前二項之未遂犯罰之。


司法院資訊處製作；財團法人民間司法改革基金會備份。
